臺灣桃園地方法院刑事判決　　　　　　　　　　　　　九十年度易字第一二三九號
　　公　訴　人　臺灣桃園地方法院檢察署檢察官
　　被　　　告　乙○○
右列被告因詐欺案件，經檢察官提起公訴（八十九年度偵字第一三○五○號），本院
判決如左︰
    主  文
乙○○無罪。
    理  由
一、公訴意旨略以：被告乙○○明知其無付款誠意及能力，竟基於意圖為自己不法所
    有之概括犯意，連續於：(一)八十六年十月十六日、八十六年十月二十九日、八十
    七年一月十四日及八十七年二月間，先後在桃園縣龜山鄉○○路○段六十九巷十
    二弄六號二樓住處等地，以「周轉數日即還」等由向丙○○依序詐借新台幣（下
    同）四十萬元、五十萬元、十五萬元、十萬元及三十五萬元，致使信以為真而如
    數匯款或交款；(二)八十七年三月九日獲知丙○○新加入民間互助會（會期八十七
    年二月五日至八十八年九月五日，共二十會）竟再佯稱：「前欠部分可請丙○○
    標下該會，由我以代繳死會會款方式分期返還」致使葉換福信以為真，依言投標
    得款合計五十七萬元時，即復以周轉上由商借「會款十七萬元」，致令再度受騙
    如數借款，詎僅代繳死會會款一期（三萬三千七百元），其餘十七會會款則相應
    不理均由丙○○自行繳付；(三)八十七年二月十九日至八十七年十一月十一日期間
    ，連續向丙○○實際負責之金芄福實業有限公司（代表人丙○○之妻甲○○、設
    於苗栗市○○里○○路六十三之一號下稱金芄福公司）詐購合計十二萬二千七百
    五十九元之塑膠配件（其中八萬元於八十八年九月三十日及八十八年十月三十一
    日還款），嗣屢催均未照還，始悉受騙，因認被告涉犯刑法第三百三十九條第一
    項之詐欺取財罪嫌云云。
二、按犯罪事實應依證據認定之，無證據不得推定其犯罪事實，又不能證明被告犯罪
    者，應諭知無罪判決，刑事訴訟法第一百五十四條、第三百零一條第一項分別定
    有明文。訊據被告謝成次按刑法第三百三十九條第一項詐欺罪之成立，以意圖為
    自己獲第三人不法所有，以詐術使人將本人獲第三人之物交付為要件，所謂以詐
    術使人交付，必區被詐欺人因其詐術而陷於錯誤，若其所用方法，不能認為詐術
    ，亦不致使人陷於錯誤，即不構成該罪（最高法院四十六年台上字第二六○號判
    例意旨參照）。本件訊之被告乙○○固坦承積欠告訴人丙○○借款、金芄福公司
    貨款等情不諱，惟辯稱積欠金芄福公司的貨款已經清償大部分，而告訴人丙○○
    貸與借款當時即知其週轉上有困難，事後伊所負責之公司又遭廠商倒債，終至無
    法清償，此為始料未及，並非有意向告訴人施詐等語。
三、經查：
    (一)本院訊問告訴人丙○○，何以認為被告詐欺，其答稱：我們是作禮品的同行，
      我們透過同行介紹認識四、五年了，我到他家去看他我覺得他很有能力很有才
      華，但他做的很辛苦，他常和我說他票款不夠，週轉金也不夠，在進出貨的種
      種進度都有困難，我才開口問他到底要多少錢事業才作得起來？有充足的週轉
      金才可以放手去衝事業，不要天天忙調頭寸，所以我就給了他不知是伍拾萬或
      捌拾萬借他，還有一些零零碎碎的錢，他有說要還我，可是在還沒有清償前又
      說他三點半要軋不過去，我不忍心所以又借他錢，有時我就直接幫她墊匯到甲
      存有時也會電匯到乙存。後來因為我去跟了別人的兩會互助會，他表示請我標
      下會款他願意幫我繳會款，用此方式攤還，結果我標起來後，他又發生困難，
      所以我又將其中的一部份會金借他，我自己留下約四十萬元，他本來答應我兩
      三天要還我，但都沒有還，會款也只幫我繳了一期而已，他一直無法還我錢，
      後來連電話也不接等語（見本院九十年十二月四日訊問筆錄）。由告訴人前述
      之過程可知，被告向告訴人告貸款項時，對於自己財力狀況不好之情況並無隱
      瞞，告訴人也明知被告經常為軋支票跑頭寸而焦頭爛額，被告每每因無法周轉
      而再向告訴人借款，然告訴人評估後認為被告相當有才華，若可全心衝刺事業
      不要為調度周轉資金分心，事業當可有成，故基於扶助被告之心意，願意陸續
      借款予被告。且被告向告訴人陸續所借用之款項雖然都為清償完畢，但並非全
      然分文未償，在雙方金前往來過程中，有借有還，只是告訴人於被告告知又發
      生困難之時，仍本於初衷，再出借款項，又因經濟景氣不佳，被告亦遭廠商倒
      帳，以致於借款之金額不斷增加，終至無法償還。然關於借款部分，被告始終
      坦白表明周轉困難，即無施用詐術之可言。
    (二)關於貨款部分，告訴人於本院審理中指稱被告共積欠貨款十二萬三千二百五十
      九元，惟告訴人譯自承被告曾經用他父親的票來支付，雖後來有二張退票，但
      被告在這期間他也有斷續還我款項等情，參以本件貨款部分僅剩四萬元尚未清
      償，足認被告於營運困難之際仍本於積極態度處理本件貨款。故被告事後因相
      關經濟狀況變更，導致支付能力欠缺，此應為營商暨與之交易者所應承擔之正
      常商業及信用風險，尚難但執被告經商失敗之結果反推失敗者於交易當時必屬
      詐欺。
    (三)末查，本件被告於本院審理中已經與告訴人達成和解，自九十年十一月份起每
      月償還三千元，自九十一年一月十五日起每月償還五千元，告訴人並於本院九
      十一年一月八日審理中當庭在交付告訴人九十一年一月份應償還之五千元，此
      經被告與告訴人於本院審理中供明屬實，並有被告庭呈之和解書與本院審判筆
      錄在卷可稽，被告事前並無施用詐術已如前述，事後又已經積極清償借款，足
      見本件純係債務不履行之民事法律糾葛。
    (四)本件被告並無施用詐術，告訴人亦無陷於錯誤，自與詐欺罪之構成要件不符，
      而不得以該罪相繩。此外，復查無其他積極證據足資證明被告有公訴意旨所指
      之犯行，依法自應為被告無罪之諭知。
四、據上論斷，應依刑事訴訟法第三百零一條第一項前段，判決如主文。
本案經檢察官胡原龍到庭執行職務。
中      華      民國      九十一      年    一    月    二十二    日
                                    臺灣桃園地方法院刑事第五庭
                                         法  官    林  孟  宜
右正本證明與原本無異。
如不服本判決，應於判決送達後十日內向本院提出上訴狀( 應附繕本 )，上訴於
臺灣高等法院。
                                         書記官    陳  淑  瓊
中      華      民      國      九十一      年    一    月    二十三    日
